【裁判字號】    99,易,3431
【裁判日期】    991222
【裁判案由】    妨害兵役
【裁判全文】
臺灣臺中地方法院刑事判決              99年度易字第3431號
公  訴  人  臺灣臺中地方法院檢察署檢察官
被      告  傅景琳
上列被告因妨害兵役案件，經檢察官提起公訴（99年度偵緝字第
1818號），本院判決如下：
    主    文
傅景琳意圖避免教育召集，應受召集，無故逾應召期限二日，處
有期徒刑貳月，如易科罰金，以新臺幣壹仟元折算壹日。
    犯罪事實
一、傅景琳係後備軍人，應於民國99年5 月10日前往苗栗縣頭份
    鎮斗煥里119 之1 號斗煥坪營區，參加教育召集，該召集令
    於99年3 月30日由其姐傅嘉莉於代收上開召集令後，傅景琳
    竟意圖避免教育召集，未前往報到，無故逾應召期限2 日。
二、案經臺中縣後備司令部移送臺灣臺中地方法院檢察署檢察官
    偵查起訴。
    理    由
一、本案以下所引用被告以外之人於審判外之言詞或書面陳述，
    而不符合刑事訴訟法第159 條之1 至第159 條之4 之規定者
    ，業經本院於審理時當庭提示而為合法之調查，公訴人及被
    告於本院審理中均同意做為證據（見本院卷第29頁），復經
    本院審酌前開證據作成或取得之狀況，並無非法或不當取證
    之情事，且亦無顯不可信之情況，故認為適當而均得以作為
    證據，是依刑事訴訟法第159 條之5 之規定，均具有證據能
    力，先予敘明。
二、訊據被告傅景琳固坦承已收受教育召集通知，然矢口否認有
    何違反妨害兵役治罪條例之犯行，辯稱：伊雖收到召集令，
    但因為感冒，所以才未前往報到云云。惟查：
  (一)被告為後備軍人，應於99年5 月10日前往苗栗縣頭份鎮斗煥
    里119 之1 號斗煥坪營區，參加教育召集，而該召集令於99
    年3 月30日由其姐傅嘉莉於代收上開召集令後，被告未前往
    報到，逾應召期限2 日等情，有召集令受領回執、臺中縣後
    備指揮部教育召集可下令人員清冊、臺中縣後備指揮部查詢
    作業資料、新竹後備旅第四營教育召集未報到人員名冊各1
    份在卷可稽，足認被告此部分之自白與事實相符，應堪採信
    。是被告逾應召期限2 日之事實，即堪認定。
  (二)又被告雖辯稱：伊因感冒而未參加教育召集云云，但被告未
    因感冒就醫之事實，亦經被告自承：「（99年5 月10日教育
    召集當日，你因為感冒沒有參加教育召集，那你當天或者之
    後是否有去醫院或是診所看醫生或是接受治療？）沒有，我
    沒有去看醫生，就是在家裏休息而已，也沒有吃藥，就喝熱
    開水，慢慢好。」、「（在你感冒期間，你有無自行拿藥或
    是到醫院、診所就醫？）沒有。就是自己一直喝水、休息，
    就慢慢好轉了。」等語（見本院卷第23頁背面）。而於99年
    5 月間，被告確實未曾就醫一情，亦有行政院衛生署中央健
    康保險局99年11月2 日健保中字第0994033792號函附之就醫
    記錄1 份附卷可稽（見本院卷第16至18頁），足認被告未因
    感冒就醫之自白與事實相符，應堪採信。以被告未就醫等情
    觀之，被告是否確實罹患感冒，已值啟疑。況被告既未就醫
    或自行服藥，感冒即已痊癒，堪認被告縱使罹患感冒，其病
    情亦非嚴重至不能參加教育召集。復按兵役法第43條規定：
    「後備軍人及補充兵具有下列情形之一，經國防部所屬權責
    單位核定者，得免除本次之教育召集、勤務召集、點閱召集
    ：
    一、患病不堪行動者。二、家庭發生重大事故，必須本人處
    理者。三、中等以上學校在校之學生。四、民意代表正值開
    會期中者。五、因事赴國外者。六、航行國外之船員，正在
    航行中者。七、有犯罪嫌疑在羈押中，或犯罪處徒刑在執行
    中者。八、其他因不可抗力而無法應召者」是除報經國防部
    所屬權責單位核定者外，接受教育召集令之應召員即不得拒
    絕應召，被告既未報經國防部所屬權責單位核定，被告亦未
    因病事先請假並徵得上開權責機關同意，即不得無故不受教
    育召集。
  (三)綜上所述，被告所辯屬事後卸責之詞，不足採信。本案事證
    明確，被告犯行堪以認定。
二、核被告傅景琳所為，係犯妨害兵役治罪條例第6 條第1 項第
    4 款之意圖避免教育召集，應受召集，無故逾應召期限2 日
    之罪。爰審酌被告所為妨害國家兵役制度之有效管理，致國
    家召集後備軍人教育訓練之目的不達，影響國家安全，被告
    之素行及犯罪之動機、手段、目的，所生危害，犯罪之情節
    ，犯後態度等一切情狀，量處如主文所示之刑，並諭知易科
    罰金折算標準。
據上論斷，應依刑事訴訟法第299 條第1 項前段，項，妨害兵役
治罪條例第6 條第1 項第4 款，刑法第11條前段、第41條第1 項
前段，判決如主文。
中    華    民    國    99    年    12    月    22    日
                  刑事第九庭    法  官  楊文廣
以上正本證明與原本無異。
如不服本判決應於收受判決後10日內向本院提出上訴書狀，並應
敘述具體理由；其未敘述上訴理由者，應於上訴期間屆滿後20日
內向本院補提理由書（均須按他造當事人之人數附繕本）「切勿
逕送上級法院」。
                                書記官  陳靖騰
中    華    民    國    99    年    12    月    22    日
附錄論罪科刑法條
妨害兵役治罪條例第6條
意圖避免教育召集或勤務召集，而有下列行為之一者，處 3 年
以下有期徒刑：
一、捏造免役、除役、轉役或免除召集原因者。
二、毀傷身體者。
三、拒絕接受召集令者。
四、應受召集，無故逾應召期限二日者。
五、使人頂替本人應召者。
無故不參加點閱召集，或意圖避免點閱召集，而有前項第一款至
第三款及第 5 款行為之一者，處 1 年以下有期徒刑、拘役或科
新臺幣 9 萬元以下罰金。
國民兵為避免應召集輔助軍事勤務犯第 1 項之罪者，處 3 年以
下有期徒刑。

司法院資訊處製作；財團法人民間司法改革基金會備份。
